臺灣板橋地方法院刑事判決　　　　　　　93年度訴字第1197號
聲　請　人　臺灣板橋地方法院檢察署檢察官
被　　　告　丙○○
　　　　　　　　　　　三號
指定辯護人　本院公設辯護人?吳天明
被　　　告　戊○○
指定辯護人　本院公設辯護人?黃青慧
上列被告等因詐欺等案件，經檢察官聲請簡易判決處刑（九十二
年度偵字第一七三二七號），本院認為不宜簡易判決處刑，適用
通常程序判決如下：
    主  文
丙○○共同意圖供行使之用，而偽造有價證券，處有期徒刑年
貳月。附表第三欄所示之物均沒收。
戊○○共同意圖供行使之用，而偽造有價證券，累犯，處有期徒
刑年肆月。附表第三欄所示之物均沒收。
    事  實
一、丙○○（曾因詐欺案件，經臺灣高雄地方法院以八十五年度
    自緝字第一一六號判決判處有期徒刑一年，緩刑二年確定，
    本件不構成累犯。）與戊○○（因公共危險案件，經臺灣屏
    東地方法院以八十九年度屏交簡字第二○八號判決判處有期
    徒刑四月確定，於八十九年十一月三十日易科罰金執行完畢
    。）、甲○○（另為緩起訴處分）及姓名年籍不詳之綽號「
    阿偉」（即吳先生）之成年男子，共同基於行使變造國民身
    分證、行使偽造私文書之概括犯意、行使偽造有價證券、使
    公務員登載不實事項於執掌公文書、意圖為自己不法所有之
    犯意聯絡，於九十二年八月初，丙○○因缺錢花用，見報上
    刊登廣告可以代辦信用卡，與廣告上所載之電話聯絡後，該
    自稱「阿偉」之人遊說丙○○擔任購買車輛人頭，表示事成
    之後，願意給付報酬新臺幣（下同）五千元，丙○○遂提供
    其本人照片予該綽號「阿偉」之成年男子，再由「阿偉」在
    不詳地點，將之換貼在「丁○○」國民
    變造（即附表編號一），並利用不知情之刻印行偽刻「丁○○」之印章乙枚（即附表編號二）後，於同年八月二十一日
    先由「阿偉」撥打電話給甲○○，表示欲向位於臺北縣新店
    市○○路○段二三０號裕信汽車股份有限公司（下稱裕信公
    司）購買一台ＣＥＲＦＩＲＯ車型，車牌號碼９３００─Ｆ
    Ｊ之自用小客車乙輛，全額貸款，總價為七十四萬二千一百
    元，同日該綽號「阿偉」之成年男子夥同戊○○開車前往丙○○位於臺北市○○街住處，搭載丙○○，並將變造之「丁○○」國民
    往與甲○○約定之地點，即臺北縣板橋市○○路某便利超商
    前會面，甲○○陪同丙○○前往位於臺北縣板橋市○○路○
    段一八二巷三弄七九號三樓台新銀行江翠分行，由丙○○出
    面持上開變造之「丁○○」國民
    以丁○○名義，向不知情之職員乙○○申請汽車動產抵押貸
    款七十八萬元，以丁○○名義偽造署押、印文於附表編號三
    、四所示之私文書，並持交乙○○，致台新銀行陷於錯誤，
    而核准貸款額度為七十五萬元，丙○○接續以丁○○名義偽
    造附表編號六至十之私文書（文書名稱以及偽造署押、印文
    詳如附表所示；其中編號九、十之私文書，係利用不知情之
    台新銀行江翠分行職員偽造），並偽造本票（即附表編號十
    一）以為貸款之擔保，持交乙○○，台新銀行遂將貸款匯入
    裕信公司帳戶內，交付貸款七十五萬元，完成汽車貸款手續
    後，丙○○再至便利超商與該綽號「阿偉」之成年男子及戊○○會合，並交還變造之「丁○○」國民
    等物。嗣於同年月二十六日，丙○○在甲○○陪同下，至臺
    北縣新莊市取車，丙○○承前行使偽造私文書之概括犯意，
    冒用丁○○名義偽造附表編號十二之私文書，並持交給裕信
    公司表示領得車輛之意，領得到上開車輛後，隨即至臺北縣
    永和市與「阿偉」指派之人會合，至臺北市○○○路某當舖
    立即處分前揭車輛。丙○○利用不知情之台新銀行承辦職員
    ，於九十二年九月一日持上開偽造之附表編號七至十所示之
    私文書，向臺北縣板橋監理站辦理上開自用小客車之動產抵
    押設定，而使承辦之不知情公務員將「丁○○就９３００─
    ＦＪ之自用小客車，設定動產抵押給台新銀行」之不實事項
    ，登載於其職務上所掌之「電腦動產擔保交易登記」公文書
    上，足以生損害丁○○本人、裕信公司、台新銀行及台北縣
    板橋監理站對動產抵押設定管理之正確性。嗣乙○○發覺丙○○似非丁○○本人，而覺有異，即利用丙○○、戊○○於
    九十二年九月十二日十四時三十分前往上開江翠分行辦理魔
    力現金卡時，預先聯繫警員到場，並於丙○○不覺，正在偽
    造丁○○名義之現金卡申請書時（僅填好申請人之個人資料
    ，尚未偽造完成），經警當場逮捕丙○○、戊○○到案，並
    扣得上開變造「丁○○」之國民
二、案經臺北縣政府警察局海山分局報請臺灣板橋地方法院檢察
    署檢察官偵查起訴。
    理  由
一、訊據被告丙○○對於上揭犯罪事實坦承不諱，辯護人為被告
    丙○○辯稱，被告學識甚低，識字不多，未經深思熟慮之下
    犯下本件犯行，僅獲得蠅頭小利，且被告身染多項疾病，與
    父母同住，弟弟因摔斷手腳，父母無人照顧，請求依刑法第
    五十九條規定減輕其刑，並請求為緩刑之諭知。被告戊○○
    固不否認曾陪同被告丙○○向銀行辦理汽車貸款、現金卡等
    手續，惟辯稱綽號「阿偉」之成年男子說要買車，帶伊去認
    識朋友，不曉得被告丙○○拿變造之「丁○○」國民
    冒名貸款購車進而偽造文書、偽造本票等事，伊因為欠「阿
    偉」二萬五千元，故依「阿偉」指示陪同被告丙○○前往銀
    行辦理事情以及拿「丁○○」國民
    與本件犯行云云。辯護人則為被告戊○○辯稱，本件偽造私
    文書、偽造有價證券之行為人為被告丙○○一人，被告戊○○僅陪同前往銀行後，即在附近等候，並未於辦理時在場，
    被告戊○○是否知悉被告丙○○辦理何事，簽署哪些文書，
    簽署文書是否包括本票，尚有疑義。退步言之，如認被告戊○○如有參與犯行，其應僅構成幫助犯等語。經查：
  (一)上開犯罪事實，業據被告丙○○坦承不諱，核與證人丁○○
    、甲○○、乙○○之證詞相符，復有變造之「丁○○」之國
    民
    書影本、國內匯款申請書影本、發票影本、繳款單影本、銷
    售條件申報表影本、「裕信汽車股份有限公司交車確認表」
    ；台新銀行江翠分行「汽車貸款申請書暨客戶基本資料表」
    、「台新國際商業銀行汽車貸款撥款／動支申請暨委託書」
    、本票、「本票授權書」、汽車新領牌照登記書影本；交通
    部公路總局臺北區監理所九十三年十月二十日北監車字第○
    九三○○二八九○三號函附之「車輛動產抵押契約書」、「
    動產擔保交易動產抵押設定申請書」在卷足參。被告丙○○
    犯行堪予認定。
  (二)證人甲○○到庭證稱，綽號「阿偉」之成年男子說他們公司
    要買車，請伊去向裕信公司訂車，約定於九十二年八月二十
    一日辦理汽車貸款，該綽號「阿偉」之人開車載被告丙○○
    、戊○○到臺北縣板橋市○○路便利超商前，與伊會合，「
    阿偉」介紹被告丙○○、戊○○是他公司的人，伊有先向被
    告丙○○解說要去銀行辦理汽車貸款，會有一個陳小姐來辦
    理手續，當時被告戊○○亦在現場，之後由伊開車載被告丙○○到台新銀行江翠分行辦理汽車貸款事宜，記憶中被告戊○○有在銀行樓下等，但辦理汽車貸款程序及簽署各項文書
    時，被告戊○○不在現場。貸款核撥之後，伊通知「阿偉」
    需要車主之國民
    話，叫伊直接向被告戊○○索取，雙方約定在臺北市○○路
    ，由被告戊○○交付「丁○○」之國民
    車請領車牌乙事。於同年九月十二日銀行通知伊打電話給「
    丁○○」辦理現金卡，伊打電話給「阿偉」，「阿偉」表示
    被告丙○○、戊○○會在台新銀行樓下與伊會合，一起辦理
    現金卡等語。被告丙○○亦到庭結證稱，伊看報紙廣告後與
    一位自稱「吳先生」之人聯絡，「吳先生」表示幫忙辦理買
    車事宜，即可獲得五千元報酬，伊遂交付照片交給「吳先生
    」，於九十二年八月二十一日，「吳先生」開車至伊住處載
    伊前往辦理汽車貸款，並交付貼有伊照片之「丁○○」國民
    嗣後到便利超商與甲○○會面後，由甲○○陪同伊至銀行辦
    理汽車貸款，手續完成後，回到便利超商，將「丁○○」之
    國民
    同年月二十六日取車後，由「吳先生」聯絡不詳年籍之成年
    生」將該車處分後，給付五千元報酬給伊。末於九十二年九
    月十二日，「吳先生」打電話給伊，叫伊前往臺北縣三重市
    ，有人會帶伊去辦理現金卡，伊到約定地點後，與被告戊○○會面，被告戊○○交給伊「丁○○」之國民
    同前往台新銀行江翠分行辦理現金卡等語。參互比對前揭證
    人證詞可知，被告戊○○親眼目睹被告丙○○交還變造之「
    丁○○」國民
    生」）之人，顯然明知被告丙○○非丁○○本人；而證人甲○○向被告丙○○解說汽車貸款相關流程時，被告戊○○一
    同在場，顯然被告戊○○對於丙○○欲冒用「丁○○」名義
    購買汽車，並至銀行辦理汽車貸款業務等事，確已知悉；第
    者，被告丙○○冒用「丁○○」名義至銀行辦理貸款，必然
    須以丁○○名義偽造相關文書及本票，此乃一般智識正常成
    年人所知悉之事，自屬被告戊○○所能預料；又被告戊○○
    依綽號「阿偉」之人之指示交付「丁○○」國民
    志政辦理請領車牌作業，復帶同被告丙○○辦理現金卡，足
    徵其與綽號「阿偉」即「吳先生」之人間，一直保有聯繫，
    彼此間有犯意聯絡及行為分擔甚明。復參以被告戊○○曾因
    共同偽造他人國民
    權狀等文書，並冒用他人名義申請行動電話門號、銀行帳號
    、現金卡等犯行，經本院以九十二年度訴字第六九二號判決
    判處有期徒刑一年六月確定，有該判決書一份在卷可按。被
    告戊○○上開偽造文書犯行，與本件冒名貸款手法雖不盡相
    同，然其對於偽造證件向銀行申辦貸款業務須簽署相關文件
    等情，知之甚詳。按共同實施犯罪行為，在合同意思範圍以
    內，相互利用他人之行為以達其犯罪之目的，原不必每一階
    段行為均經參與，祇須分擔犯罪行為之一部，即應對於全部
    所發生之結果共同負責。質言之，各共同正犯者間，非僅就
    其自己實施之行為負責，並應在犯意聯絡之範圍內，對於其
    他共同正犯所實施之行為，亦共同負責。本件犯行主謀「阿
    偉」及被告戊○○等人，雖推由被告丙○○一人實施本件行
    使變造特種文書、行使偽造私文書、偽造本票等犯行，然被
    告丙○○所實施之行為，係依照原計畫進行，而為被告戊○○所預見者，被告戊○○應就被告丙○○實施之行為共同負
    責。被告戊○○辯稱之詞，並無可信，犯行洵堪認定。
二、按行使偽造之有價證券以使人交付財物，本即含有詐欺之性
    質，如果所交付之財物，即係該證券本身之價值，其詐欺取
    財仍屬行使偽造有價證券之行為，不另論以詐欺取財罪；但
    如行使該偽造之有價證券，係供擔保或作為新債清償而借款
    ，則其借款之行為，已屬行使偽造有價證券行為以外之另一
    行為，始應再論以詐欺取財罪，並依牽連犯關係，從一重處
    斷。（最高法院九十年度台上字五四一六號裁判參照）。被
    告丙○○佯以丁○○之名義向台新銀行辦理汽車貸款，並簽
    發本票作為擔保，核被告丙○○、戊○○所為，係犯刑法第
    二百零一條第一項之偽造之有價證券罪；同法第二百十六條
    、第二百十二條行使變造特種文書罪；同法第二百十六條、
    第二百十條行使偽造私文書罪；同法第二百十四條使公務員
    登載不實罪；同法第三百三十九條第一項之詐欺取財罪。被
    告丙○○、戊○○與綽號「阿偉」之成年男子、甲○○間有
    犯意聯絡、行為分擔，均為共同正犯。被告等利用不知情之
    刻印行偽造「丁○○」之印章、利用不知情之台新銀行職員
    偽造丁○○名義之「動產擔保交易動產抵押設定申請書」（
    一式三聯），為間接正犯。又渠等低度之行使偽造有價券行
    為應為偽造之高度行為所吸收，不復另論；被告等偽造印章
    、署押、印文為偽造私文書之階段行為，變造特種文書、偽
    造私文書之低度行為為行使變造特種文書、行使偽造私文書
    之高度行為所吸收，均不另論罪。被告於九十二年八月二十
    一日至台新銀行江翠分行，以單一意思接續偽造附表編號三
    至十之私文書，時間、場所上極為密接，應為接續犯。又被
    告於同年月二十六日至裕信公司取車，偽造附表編號十二之
    私文書，與前開行為時間、地點有相當距離，無法認定是單
    一行為而僅成立一罪，其顯係基於概括犯意，以相同手段，
    為犯罪構成要件相同之前後二行為，為連續犯，爰依刑法第
    五十六條之規定以一罪論。被告丙○○等計畫以變造國民身
    分證、偽造文書、偽造本票詐騙車輛，佯以附條件買賣動產
    擔保設定方式向台新銀行貸款，渠等自始即無分期還款之意
    ，僅是以設定動產抵押方式作為騙取車輛手段，核與動產擔
    保交易法第三十八條之構成要件不相當，公訴人似有誤會。
    被告等所犯之行使變造特種文書罪、行使偽造私文書罪、偽
    造有價證券罪、使公務員登載不實罪、詐欺取財罪間，有方
    法結果之牽連關係，應從一重之偽造有價證券罪處斷。戊○○曾因公共危險案件，經臺灣屏東地方法院以八十九年度屏
    交簡字第二○八號判決判處有期徒刑四月確定，於八十九年
    十一月三十日易科罰金執行完畢，有臺灣高等法院被告全國
    紀錄表一份在卷可按，被告戊○○於受有期徒刑執行完畢，
    五年以內再犯本件有期徒刑以上之罪，為累犯，應依刑法第
    四十七條規定加重其刑。被告丙○○因缺錢花用，竟甘心充
    當人頭犯下本件犯行，然其行為惡性重大，復未賠償被害人
    絲毫損失，並導致被害人求償無門，並無情輕法重可堪憫恕
    之情狀，不予援引刑法第五十九條規定減輕其刑。爰審酌被
    告等素行、因貪圖小利而觸法、以不法方式謀取財物、不斷
    偽造文書以遂其詐欺犯行、偽造有價證券破壞金融秩序、所
    得利益微薄及被告丙○○坦承犯行，已見悔悟之心，被告戊○○否認犯行等一切情狀，分別處如主文所示之刑，以資懲
    儆。
三、扣案之「丁○○」國民
    表編號一所示），「車輛動產抵押契約書」債務人聯（附表
    編號七）及「動產擔保交易動產抵押設定申請書」債務人聯
    （附表編號九），為被告等所有供犯罪所用之物，依刑法第
    三十八條第一項第二款規定宣告沒收，而附表編號七、九所
    示之文書上偽造之署押、印文已隨前開文書一併沒收，不另
    為重複沒收之諭知。附表編號二至六、八、十、十二所示之
    「丁○○」印章、印文、署押，為偽造之印章、印文、署押
    ，不問屬於犯人與否，應依刑法第二百十九條規定宣告沒收
    。附表編號十一所示之本票，為偽造之有價證券，應依刑法
    第二百零五條規定宣告沒收，其上偽造署押及印文部分已隨
    前開本票一併沒收，不另為重複沒收之諭知。又「台新國際
    商業銀行汽車貸款申請書暨客戶基本資料表」、「台新國際
    商業銀行汽車貸款撥款／動支申請暨委託書」、「本票授權
    書」、「車輛動產抵押契約書」監理處及債權人聯、「動產
    擔保交易動產抵押設定申請書」監理處及債權人聯、「裕信
    汽車股份有限公司交車確認表」等私文書，已分別持交台新
    銀行、公路總局臺北監理區所、裕信公司持有，不予宣告沒
    收。
據上論斷，應依刑事訴訟法第四百五十二條、第二百九十九條第
一項前段，刑法第二十八條、第二百零一條第一項、二百十六條
、第二百十條、第二百十二條、第二百十四條、第三百三十九條
第一項、第五十五條、第四十七條、第二百零五條、第二百十九
條、第三十八條第一項第二款，罰金罰鍰提高標準條例第一條前
段，判決如主文。
本案經檢察官鄧媛到庭執行職務。
中　　華　　民　　國　　94　　年　　2 　　月　　1 　　日
                  刑事第六庭審判長法　官  王 敏 慧
                  ????????法?官  張 江 澤
                  ????????法?官  絲 鈺 雲
以上正本證明與原本無異。
如不服本判決應於送達後10日內向本院提出上訴狀。
                                  書記官　許 清 秋
中　　華　　民　　國　　94　　年　　2 　　月　　 5　　日
附表：
  ┌──┬────────┬────────┬────────┬────────┐
  │編號│ 犯罪時地       │ 偽造或變造文書?x沒收內容        │沒收依據        │
  │    │                │ 名稱           │                │                │
  ├──┼────────┼────────┼────────┼────────┤
  │一  │ 九十二年八月初 │ 丁○○之國民身 │丙○○照片一張  │刑法第三十八條第│
  │    │ 不詳地點       │ 分證           │                │一項第二款      │
  │    │                │                │                │                │
  │    │                │                │                │                │
  ├──┼────────┼────────┼────────┼────────┤
  │二  │ 九十二年八月初 │                │偽刻丁○○之印章│刑法第二百十九條│
  │    │ 不詳地點       │                │一枚            │                │
  │    │                │                │                │                │
  ├──┼────────┼────────┼────────┼────────┤
  │三?│ 九十二年八月二 │ 台新國際商業銀 │申請人簽名欄「彭│同上            │
  │    │ 十一日         │ 行汽車貸款申請 │宏達」署押一枚、│                │
  │    │ 臺北縣板橋市文 │ 書暨客戶基本資 │印文二枚        │                │
  │    │ 化路二段一八二 │ 料表           │                │                │
  │    │ 巷三弄七九號三 │                │                │                │
  │    │ 樓台新銀行江翠 │                │                │                │
  │    │ 分行           │                │                │                │
  │    │                │                │                │                │
  ├──┼────────┼────────┼────────┼────────┤
  │    │                │ 信用卡專用     │申請人欄「丁○○│同上            │
  │四  │ 同上           │ （附於上開文書 │」署押一枚      │                │
  │    │                │ ）             │                │                │
  │    │                │                │                │                │
  ├──┼────────┼────────┼────────┼────────┤
  │    │                │台新國際商業銀行│立書人欄「丁○○│同上            │
  │五  │ 同上           │汽車貸款撥款／動│」署押一枚、印文│                │
  │    │                │支申請暨委託書  │六枚            │                │
  │    │                │                │                │                │
  ├──┼────────┼────────┼────────┼────────┤
  │六  │同上            │本票授權書      │授權書欄「丁○○│同上            │
  │    │                │                │」署押一枚、印文│                │
  │    │                │                │一枚            │                │
  │    │                │                │                │                │
  ├──┼────────┼────────┼────────┼────────┤
  │七  │同上            │車輛動產抵押契約│左揭文書（包括借│刑法第三十八條第│
  │    │                │書債務人聯      │款人欄「丁○○」│一項第二款      │
  │    │                │                │署押一枚、印文八│                │
  │    │                │                │枚）            │                │
  │    │                │                │                │                │
  │    │                │                │                │                │
  ├──┼────────┼────────┼────────┼────────┤
  │八  │同上            │車輛動產抵押契約│借款人欄「丁○○│刑法第二百十九條│
  │    │                │書監理處聯、債權│」署押共二枚、印│                │
  │    │                │人聯            │文共十六枚      │                │
  │    │                │                │                │                │
  ├──┼────────┼────────┼────────┼────────┤
  │    │                │                │                │                │
  │九  │同上            │動產擔保交易動產│左揭文書（包括債│刑法第三十八條第│
  │    │                │抵押設定申請書債│務人欄「丁○○」│一項第二款      │
  │    │                │務人聯          │署押一枚、印文一│                │
  │    │                │                │枚）            │                │
  │    │                │                │                │                │
  ├──┼────────┼────────┼────────┼────────┤
  │    │                │                │                │                │
  │十  │同上            │動產擔保交易動產│債務人欄「丁○○│刑法第二百十九條│
  │    │                │抵押設定申請書監│」署押二枚、印文│                │
  │    │                │理處聯、債權人聯│二枚            │                │
  │    │                │                │                │                │
  │    │                │                │                │                │
  ├──┼────────┼────────┼────────┼────────┤
  │十一│ 同上           │本票（發票人：陳│本票（包括發票人│刑法第二百零五條│
  │    │                │啟禎、金額七十五│欄「丁○○」署押│                │
  │    │                │萬元、發票日：九│一枚、印文一枚）│                │
  │    │                │十二年八月二十一│                │                │
  │    │                │日）            │                │                │
  │    │                │                │                │                │
  ├──┼────────┼────────┼────────┼────────┤
  │    │                │                │                │                │
  │十二│九十二年八月二十│裕信股份有限公司│購車人簽收欄「彭│刑法第二百十九條│
  │    │六日            │交車確認表      │宏達」署押一枚  │                │
  │    │臺北縣新店市北新│                │                │                │
  │    │路二段二三○號裕│                │                │                │
  │    │信汽車公司      │                │                │                │
  │    │                │                │                │                │
  │    │                │                │                │                │
  └──┴────────┴────────┴────────┴────────┘
附錄本案論罪科刑法條全文：
刑法第二百零一條
意圖供行使之用，而偽造、變造公債票、公司股票或其他有價證
券者，處三年以上十年以下有期徒刑，得併科三千元以下罰金。
行使偽造、變造之公債票、公司股票或其他有價證券，或意圖供
行使之用，而收集或交付於人者，處一年以上七年以下有期徒刑
，得併科三千元以下罰金。
刑法第二百十條
偽造、變造私文書，足以生損害於公眾或他人者，處五年以下有
期徒刑。
刑法第二百十二條
偽造、變造護照、旅券、免許證、特許證及關於品行、能力服務
或其他相類之證書、介紹書，足以生損害於公眾或他人者，處一
年以下有期徒刑、拘役或三百元以下罰金。
刑法第二百十四條
明知為不實之事項，而使公務員登載於職務上所掌之公文書，足
以生損害於公眾或他人者，處三年以下有期徒刑、拘役或五百元
以下罰金。
刑法第二百十六條
行使第二百十條至第二百十五條之文書者，依偽造、變造文書或
登載不實事項或使登載不實事項之規定處斷。
刑法第三百三十九條
意圖為自己或第三人不法之所有，以詐術使人將本人或第三人之
物交付者，處五年以下有期徒刑、拘役或科或併科一千元以下罰
金。
以前項方法得財產上不法之利益或使第三人得之者，亦同。
前二項之未遂犯罰之。
